【裁判字號】    98,上易,736
【裁判日期】    981215
【裁判案由】    竊盜
【裁判全文】
臺灣高等法院臺南分院刑事判決         98年度上易字第736號
上  訴  人  臺灣嘉義地方法院檢察署檢察官
被      告  乙○○
上列上訴人因被告竊盜案件，不服臺灣嘉義地方法院98年度易字
第230號中華民國98年7月30日第一審判決（起訴案號：臺灣嘉義
地方法院檢察署97年度偵字第6713號），提起上訴，本院判決如
下：
    主  文
上訴駁回。
    理  由
一、公訴意旨略以：被告乙○○與陳國雄（已經原審判處罪刑確
    定）及王泳翔（檢察官另案偵辦），共同基於意圖為自己不
    法所有之犯意聯絡，於九十六年十二月二十六日下午一時四
    十分許，僱用不知情之金霖堆高機員工賴清龍，堆高機司機
    羅健桂、羅忠信及車牌號碼UT-405號營曳機司機黃景煌，至
    址設嘉義縣東石鄉港墘村六十之八號之揚昇不織布公司廠房
    內，竊取易昌食品股份有限公司所有而由甲○○先保管、持
    有之鍋爐一組及週遭配件共四項物品得手，而認其涉犯刑法
    第三二０條第一項之竊盜罪嫌等情。
二、按犯罪事實應依證據認定之，無證據不得推定其犯罪事實；
    又不能證明被告犯罪者，應諭知無罪之判決，刑事訴訟法第
    一百五十四條、第三百零一條第一項分別定有規定。次按事
    實之認定，應憑證據，如未能發現相當證據，或證據不足以
    證明，自不能以推測或擬制之方法為裁判基礎；又認定犯罪
    事實所憑之證據，雖不以直接證據為限，間接證據亦包括在
    內；然而無論直接或間接證據，其為訴訟上之證明，須於通
    常一般之人均不致有所懷疑，而得確信其為真實之程度者，
    始得據為有罪之認定，倘其證明尚未達到此一程度，而有合
    理之懷疑存在時，即無從為有罪之認定。最高法院四十年臺
    上字第八六號判例、七十六年臺上字第四九八六號判例可資
    參照。
三、按被告以外之人於審判外之陳述，雖不符前四條之規定，而
    經當事人於審判程序同意作為證據，法院審酌該言詞陳述或
    書面陳述作成時之情況，認為適當者，亦得為證據。當事人
    、代理人或辯護人於法院調查證據時，知有第一百五十九條
    第一項不得為證據之情形，而未於言詞辯論終結前聲明異議
    者，視為有前項之同意。刑事訴訟法第一百五十九條之五定
    有明文。查本件所引被告以外之人於審判外之陳述，雖屬審
    判外之言詞陳述，惟檢察官、被告均知有不得作為證據之情
    形，並無不同意作為證據，且未於本院審理言詞辯論終結前
    聲明異議，視為已同意作為證據。又本院審酌上開陳述作成
    時之情況，係在自由意志下所為陳述，並親閱筆錄無訛後始
    簽名作成，認該證言作為證據為適當，依上開說明，自有證
    據能力，而得為本案證據。
四、訊據被告乙○○固坦承：於案發前一日（即九十六年十二月
    二十五日），曾載王泳翔與堆高機之駕駛賴清龍，至案發現
    場，查看堆高機有無辦法搬動機器；惟堅決否認有何竊盜犯
    行，辯稱：「當時王泳翔向伊詢問是否有認識之堆高機駕駛
    可幫忙他搬運向別人購買之機器，伊不疑有他，就駕駛自己
    之箱型車載王泳翔去找堆高機駕駛，並至現場看機器，王泳
    翔與堆高機司機談好後，之後就未再找伊，伊不知道隔日之
    事情，與王泳翔等人並無竊盜之犯意聯絡」等情。
五、經查：被告乙○○上開供述，核與證人王泳翔證述：「伊至
    白河找乙○○，說伊要請堆高機司機，乙○○說他朋友有在
    做這個，伊就請他幫忙打電話聯絡，打完電話，堆高機司機
    說到公司，所以伊就叫乙○○載我去堆高機工廠，堆高機司
    機說要到現場看，後來乙○○就載伊和堆高機司機去現場，
    隔天就沒有再找乙○○去」等情（原審卷第五三頁、五四頁
    ）相符，而同案被告乙○○與被告陳國雄彼此並不認識一情
    ，亦據同案被告陳國雄於偵查（偵查卷第四九頁）及原審審
    理時（原審卷第三一頁）陳述明確在卷，另被告乙○○於竊
    盜案發當日，並未到案發現場一情，亦據證人王泳翔、黃景
    煌證述明確，核與同案被告陳國雄所述，亦相符合。是被告
    乙○○既未參與九十六年十二月二十六日下午，於揚昇不織
    布公司廠房內，竊取鍋爐一組及週遭四項配件之竊盜行為，
    復無任何積極證據足證被告乙○○與同案被告陳國雄及案外
    人王泳翔之間有何竊盜犯意聯絡，其與同案被告陳國雄又素
    不相識，尚難以此認定其有參與同案被告陳國雄等人之竊盜
    犯行。至證人羅健桂雖於警詢中指認被告乙○○係96年12月
    26日在現場之人（警卷第15頁），然其於原審證稱：「（問
    ：在庭被告乙○○當天即96年12月26日有無在現場？）臉有
    點像」、「那天他是買主或是賣方？好像是賣方，要買的人
    比較瘦」、「（請被告乙○○站起來，體型是否一樣？）百
    分之三十的記憶是有像」、「（問：查獲當天被告乙○○是
    否在場？）我只有一點印象，就是臉部跟被告乙○○有像，
    但是好像比較矮，我也不敢百分之百確定就是被告乙○○」
    、「（問：當天有無講話？）只有講一、二句話而已，他只
    有說這個也要搬走」等情（原審卷第73頁、第77頁），是證
    人羅健桂僅證稱被告乙○○有點像當場之人，但無法確定，
    徵諸證人羅健桂與該人並不認識，又僅談論一、二句話，印
    象不深，本難分辨當場就係何人在場，自不能遽為被告不利
    之認定。又他案被告王泳翔雖於台灣嘉義地方法院審理其竊
    盜案中供稱：「（問：你要偷這些東西變賣繳罰金，事先陳
    國雄及乙○○都知情否？）都知道」、「（問：案發前何時
    決定要去偷這些東西？）是案發前一日即二十五日」、「（
    問：乙○○在你偷東西時，幫你作何事？）他聯絡堆高機」
    、「（問：二十六日乙○○有無到現場？）沒有，案發前他
    幫我聯絡，拆卸裝運時他沒到」、「（問：陳國雄及乙○○
    二人案發前後有無分得好處？）沒有，純粹是相互幫忙」等
    情，有該地院98年9月7日審判筆錄可稽（本院卷第11-12頁
    ），然他案被告王泳翔於台灣嘉義地方法院於同日行準備程
    序時，先是否認犯行，嗣又坦承犯行，然供稱被告乙○○是
    清白的，他沒有共同竊取等情，有該地院98年9月7日準備程
    序筆錄可稽（本院卷第8-9頁），是他案被告王泳翔供述前
    不一，尚難遽信，亦不足為被告不利之認定。是被告乙○○
    供稱：其與王泳翔等人並無竊盜之犯意聯絡，亦無任何竊盜
    犯行等情，應屬可採。此外，復查無其他積極之證據足以證
    明被告乙○○有何公訴人所指之竊盜罪行，既不能證明被告
    犯罪，應為被告無罪判決之諭知。
六、原審據此認被告犯行不能證明，諭知無罪，核無不合，檢察
    官仍執陳詞，認被告觸犯竊盜罪，而提起上訴，為無理由，
    應予駁回。
據上論結，應依刑事訴訟法第368條，判決如主文。
本案經檢察官謝錫和到庭執行職務。
中    華    民    國    98    年    12    月    15    日
                  刑事第三庭    審判長法  官  陳義仲
                                      法  官  楊清安
                                      法  官  宋明中
以上正本證明與原本無異。
不得上訴。
                                      書記官  王薇潔
中    華    民    國    98    年    12    月    16    日


司法院資訊處製作；財團法人民間司法改革基金會備份。
